【裁判字號】    99,事聲,141
【裁判日期】    990503
【裁判案由】    消債聲明異議
【裁判全文】
臺灣高雄地方法院民事裁定             99年度事聲字第141號
異 議人 即
聲  請  人  萬泰商業銀行股份有限公司
法定代理人  乙○○
相  對  人  甲○○
上列當事人間消費者債務清理事件，聲請人對於民國99年3 月7
日本院97年度司執消債更字第383 號所為更生方案認可之裁定提
出異議，本裁定如下：
    主  文
原裁定廢棄。
    理  由
一、異議意旨略以：原裁定所認可之更生方案，其條件為清償期
    間為8 年共計96期，每期還款金額為新臺幣（下同）33,200
    元，總清償金額為318 萬7,200 元，清償成數則為57.28 ％
    。原裁定雖認該更生方案為公允、適當且可行，惟因債務人
    即相對人係任職於公務機關，客觀言之其薪資所得不應有驟
    增或驟減之情事。依相對人所提出之資料所示，其於民國95
    、96年度平均所得為每月62,295元，97年度每月平均所得則
    為51,885元，又98年1 月至8 月之平均每月所得亦恰好為51
    ,885元，相對人並未說明其薪資所得為何會與95、96年間相
    差萬餘元，且一般公務人員均會領有年終獎金、考績獎金、
    工作獎金等，又年終獎金大致固定為一個半月，考績獎金則
    依在職表現有1 至2 個月之差距，另亦得申請子女教育補助
    費。然原裁定僅依相對人所提出之98年1 月至8 月之薪資及
    工作獎金相關資料，即認其平均收入為48,885元，而忽視相
    對人每年尚應領有年終及考績獎金之可能，是未能確定相對
    人98年度全年所得情形為何，容有未洽。原裁定就相對人現
    實際所得數額如何既未能為清楚之認定，又此部分攸關相對
    人清償能力之多寡，苟相對人之實際平均收入確高於每月48
    ,885元，則原裁定所認可之更生方案，即難認為公允，為此
    ，爰依法聲明異議，請求命相對人提出更為合理之更生方案
    等語。
二、按關於更生或清算之程序，除本條例別有規定外，準用民事
    訴訟法之規定，消費者債務清理條例（以下簡稱消債條例）
    第15條定有明文。而當事人對於司法事務官處理事件所為之
    終局處分，得於處分送達後10日之不變期間內，以書狀向司
    法事務官提出異議。司法事務官認前項異議有理由時，應另
    為適當之處分；認異議為無理由者，應送請法院裁定之。法
    院認第一項之異議為有理由時，應為適當之裁定；認異議為
    無理由者，應以裁定駁回之。民事訴訟法第241 條第1 至3
    項定有明文。次按，消債條例之制定，乃為使負債務之消費
    者依本條例所定程序清理其債務，以調整其與債權人及其他
    利害關係人之權利義務關係，保障債權人之公平受償，謀求
    消費者經濟生活之更生，進而健全社會經濟之發展，除有第
    63條所定之情形外，法院得斟酌裁量認可更生方案。而於債
    務人有薪資、執行業務所得或其他固定收入之情形下，依該
    條例第64條之規定，在除有該條第2 項所定之情形外，法院
    如認更生方案之條件公允者，即得不經債權人會議可決，逕
    依債務人之聲請或依職權以裁定認可更生方案；是以如無該
    條例第63條第1 項或第64條第2 項情形，法院自得斟酌債務
    人之資力狀況、債務人所提更生方案之還款成數及是否有浪
    費之情事、債務人實際生活上有無特殊困難等情狀而為更生
    方案之條件是否為公允之審認，進而裁量認可該更生方案。
三、經查：
（一）原裁定依相對人所提出之98年度1 至8 月間之薪津暨工作
      / 工程獎金清單，認定相對人平均之每月收入約為48,885
      元，固非無據。惟經本院函命相對人提出其98年度全年各
      類所得扣繳既免扣繳憑單予以核閱之結果，相對人於98年
      度，全年自交通部公路總區高雄局監理所旗山監理站所領
      得之給付淨額，合計達783,453 元，折合每月平均收入約
      為65,287元（計算式：783,453 ÷12＝65,287.75 ，小數
      點以下捨去），則與原裁定所認定相對人之98年度平均每
      月收入，即相差達16,402元，故原裁定所認定相對人每月
      之收入數額，即難認適當。又因此部分攸關相對人每月可
      供用於清償債務之金額，自有再予詳查之必要。
（二）再者，原裁定雖認相對人所有坐落高雄縣旗山鎮○○段18
      3-4 、183-32、185-11號等3 筆土地（下稱系爭土地）價
      值低且為多人共有，變價不易而無助於清償債務云云。惟
      縱相對人所有之上開系爭土地，予以變賣尚不足以清償全
      部債務，然縱以較低之公告現值予以計算之結果，亦約有
      近33萬元之譜，如予變價，難認對清償相對人所積欠之無
      擔保債務無何助益，原裁定逕認系爭土地係屬共有土地且
      價值低微，對清償相對人所負債務無何助益，尚嫌速斷。
      況系爭土地如不予變價用以作為清償相對人清償其債務之
      更生方案基礎，則相對人於履行原裁定所認可之更生方案
      ，並僅清償部分債務後，即可免除逾40％以上之債務，卻
      仍可保有價值至少數10萬元之資產，亦難認符事理之平。
      是相對人所有之系爭土地，其價值自應反應於更生方案之
      中，方稱公允，苟不為如此解釋，僅以相對人日後繼續性
      及反覆性之收入作為更生方案之基礎，實輕忽相對人所有
      固定資產之價值而難認公允。
四、綜上所述，本件相對人之現有薪資，及以其所有系爭土地之
    資產現況於更生方案中應有之地位，既均有再予詳查認定之
    必要，且此均有關於相對人每月可用於清償或應用於清償債
    務之數額，則原裁定未予詳查即逕予認可相對人所提之更生
    方案，自有未合而難認公允。原裁定所認可之更生方案既有
    未當，即屬無可維持，爰廢棄原裁定，並由本院民事執行處
    依法另為審究處理。
五、依消費者債務清理條例第15條，民事訴訟法第240 條之4 第
    3 項，裁定如主文。
中    華    民    國    99    年    5     月    3     日
              民事第六庭    法      官  李怡諄
上為正本係照原本作成。
如不服本裁定，應於裁定送達後10日內，以書狀向本院提出抗告
，並繳納抗告費新臺幣1千元。
中    華    民    國    99    年    5     月    3     日
                            書  記  官  陳建琪

司法院資訊處製作；財團法人民間司法改革基金會備份。
